最高法院刑事判決　　　　　　　　　　　　　　　九十三年度台上字第二八九七號
　　上　訴　人　乙○○
　　　　　　　　甲○○
右上訴人等因傷害致人於死案件，不服台灣高等法院高雄分院中華民國九十三年三月
十一日第二審判決（九十三年度上訴字第七○號，起訴案號：台灣高雄地方法院檢察
署九十二年度偵字第六五二九、八○一八號、九十二年度偵緝字第一○八○號），提
起上訴，本院判決如左：
    主  文
上訴駁回。
    理  由
一、關於乙○○部分
按刑事訴訟法第三百七十七條規定：上訴於第三審法院，非以判決違背法令為理由，
不得為之。是提起第三審上訴，應以原判決違背法令為理由，係屬法定要件。如果上
訴理由狀並未依據卷內訴訟資料，具體指摘原判決不適用何種法則或如何適用不當，
或所指摘原判決違法情事，顯與法律規定得為第三審上訴理由之違法情形，不相適合
時，均應認其上訴為違背法律上之程式，予以駁回。本件原判決認定上訴人乙○○、
甲○○與蘇俊龍（業經判刑定讞）及劉文儒（另案審理）及被害人顏源興五人，於民
國九十二年三月十三日凌晨零時許，在高雄縣岡山鎮後紅國小思源亭內飲酒聊天，乙
○○因懷疑委託顏源興辦理信用貸款之款項遭其花用殆盡而發生口角，在客觀上能預
見以手毆打人之頭部或以腳踢人之腹部足以致人於死，乃基於傷害之犯意，出手毆打
顏某臉部及頭部，繼之以雙手抱住涼亭柱子再以腳踢顏某腹部，顏某因此向後倒臥在
地。蘇俊龍、甲○○及劉文儒見狀，在客觀上亦能預見以手毆打人之頭部或以腳踢人
之腹部足以致人於死，猶與乙○○共同基於傷害之犯意聯絡，由蘇俊龍以手腳踢打顏
某之胸部，甲○○則出手毆打顏某之背部，劉文儒亦以雙手毆打顏某之臉部與背部，
使顏某受有頭部、胸部鈍力傷，陷入昏迷狀態，乙○○與劉文儒見狀先行離開，蘇俊
龍則於同日凌晨一時許，騎乘機車由甲○○在後座攙扶顏某至同鎮○○街二巷二號王
水西住處借住，甲○○隨後亦離開該處，蘇俊龍則將顏某扶至二樓房間休息。嗣因顏
某數次呻吟表示肚子痛，蘇俊龍向王水西取得征露丸供顏源興服用後仍未改善，遂於
同日凌晨四時許，撥打一一九電話呼叫救護車，將顏某扶至同鎮○○○路與育仁街口
附近空地上等候，因未見救護車前來，遂自行離去。顏某因所受頭部鈍力傷引起腦部
蜘蛛膜下腔出血，胸部鈍力傷引起胸腔內嚴重挫傷出血，終因出血性休克而死亡，直
至同日上午八時十二分許，始為路人徐蔡素珠發現報警查獲等情。因而撤銷第一審關
於乙○○部分之不當判決，改判仍論處其共同傷害人之身體因而致人於死罪刑。已綜
核全部卷證資料，詳加斟酌論斷，敘明其所憑之證據及認定之理由，而以上訴人否認
犯罪所持之辯解為不足採，予以指駁綦詳，俱有卷存之證據資料可資覆按。從形式上
觀察，並無判決違背法令之情形存在。查刑事訴訟法所稱依法應於審判期日調查之證
據，係指與待證事實有重要關係，在客觀上顯有調查必要性之證據而言，故其範圍並
非漫無限制，必其證據與判斷待證事實之有無，具有關連性，得據以推翻原判決所確
認之事實，而為不同之認定，若僅係枝節性問題，或所證明之事項已臻明瞭，當事人
聲請調查之證據，僅在延滯訴訟，甚或就同一證據再度聲請調查，自均欠缺其調查之
必要性，原審未依聲請為無益之調查，皆無違法可言。原判決認定乙○○因懷疑委託
顏源興辦理信用貸款之款項遭其花用殆盡而發生口角，乃與甲○○、蘇俊龍、劉文儒
共同傷害顏源興致死之事實，已據同案被告甲○○、蘇俊龍、劉文儒供述在卷，甲○
○、蘇俊龍、劉文儒並分別供稱乙○○以雙手抱住涼亭柱子再以腳踢顏某腹部，致顏
某向後倒臥在地無訛，事證已臻明確，乙○○請求勘驗後紅國小思源亭柱子上尚有無
留存其指紋，即無必要，不具調查之必要性，原審未為無益之調查，自無違法之處。
又犯罪之動機，係決定犯罪意思間接之原動力，屬於犯罪之遠因，雖為科刑時應審酌
事項之一，除有特別規定外，並非犯罪之構成要件。乙○○傷害顏源興之動機既係肇
因於貸款糾紛而起，原判決已審酌其犯罪動機作為量刑之依據，並無判決理由欠備之
違誤。至該項貸款事後有無貸成？是否因被害人顏源興反對貸款而引起介紹人甘秋林
之不滿？本案有無幕後之指使人？均與本件待證事項無關，原審未加以調查，仍無應
於審判期日調查之證據未予調查之違誤。上訴意旨置原判決上開明確論斷於不顧，對
原審取捨證據及證據證明力判斷之審判職權行使，任憑己見，或就同一證據資料為相
異之評價，或就不影響於判決本旨事項再為事實上之爭辯，均與法律規定得為第三審
上訴理由之違法情形，不相適合，其上訴為違背法律上之程式，應予駁回。
二、關於甲○○部分
查第三審上訴書狀，應敘述上訴之理由，其未敘述者，得於提起上訴後十日內補提理
由書於原審法院，已逾上述期間，而於第三審法院未判決前仍未提出上訴理由書狀者
，第三審法院應以判決駁回之，刑事訴訟法第三百八十二條第一項、第三百九十五條
後段規定甚明。本件上訴人甲○○犯傷害致人於死罪案件，不服原審判決，於九十三
年三月三十一日提起上訴，並未敘述理由，迄今逾期已久，於本院未判決前仍未提出
，依上開規定其上訴亦非合法，應併予駁回。
據上論結，應依刑事訴訟法第三百九十五條，判決如主文。
中　　　華　　　民　　　國　　九十三　　年　　　六　　　月　　　十　　　日
                              最高法院刑事第四庭
                                  審判長法官  紀　俊　乾
                                        法官  黃　正　興
                                        法官  劉　介　民
                                        法官  陳　東　誥
                                        法官  孫　增　同
      右正本證明與原本無異
                                              書  記  官
中　　　華　　　民　　　國　　九十三　　年　　　六　　　月　　 十八 　　日
                                                                        Ｖ
